臺灣基隆地方法院刑事判決　　　　　　　 96年度易字第447號
公　訴　人　臺灣基隆地方法院檢察署檢察官
被　　　告　丁○○
　　　　　　乙○○
共　　　同
選任辯護人　郭登富律師
　　　　　　柯士斌律師
上列被告因恐嚇案件，經檢察官聲請以簡易判決處刑（96年度偵
字第1808號），本院認為不宜，改依通常程序審理，並判決如下
：
    主  文
丁○○、乙○○均無罪。
    理  由
一、聲請簡易判決處刑意旨略以：被告丁○○、江恒玲為夫妻關
    係（尚未辦理結婚登記）因認被害人甲○○、告訴人丙○○
    夫妻曾向彼等居住之基隆市七堵區「綠葉山莊」之社區鄰居
    指摘對被告丁○○不利之言詞，而有所不滿，於民國95年6
    月10日下午6 時許，被告丁○○駕駛自用小客車搭載被告江
    恒玲，行經基隆市○○街67巷10號前，見丙○○、甲○○夫
    妻行經該處，被告基於犯意聯絡，下車喝令丙○○、甲○○
    站住，並對彼等恫稱：「慢慢整死你，出社區就給你們好看
    」等語，致丙○○、甲○○心生畏懼，致生危害於安全，因
    認被告二人均涉犯刑法第305 條恐嚇危害安全罪嫌云云。
二、程序方面
    (一)按檢察官聲請以簡易判決處刑之案件，經法院認為有刑
        事訴訟法第451 條之1 第4 項但書之情形者，應適用通
        常程序審判之，同法第452 條定有明文。本案被告否認
        犯罪，且經本院調查後，認無積極證據足以證明被告犯
        罪（詳如後述），爰改依通常程序審理（刑事訴訟法第
        451 條之1 第4 項但書參照）。
    (二)又最重本刑為3 年以下有期徒刑、拘役或專科罰金之罪
        ，以及刑法第320 條、第321 條之竊盜罪，經第二審判
        決者，不得上訴於第三審法院，刑事訴訟法第376 條第
        1 款、第2 款定有明文。又除簡式審判程序、簡易程序
        及第376 條第1 款、第2 款所列之罪之案件外，第一審
        應行合議審判，96年3 月21日總統公布、同年月23日施
        行之刑事訴訟法第284 條之1 亦有明文。茲查本案於96
        年4 月11日繫屬本院（本院卷附收文章戳參照），且被
        告係涉嫌犯刑法第305 條之恐嚇危害安全罪，依上開規
        定，本院改依通常程序，自得行獨任審判，合先敘明。
三、按犯罪事實應依證據認定，無證據不得認定犯罪事實；又不
    能證明被告犯罪者，應諭知無罪之判決，刑事訴訟法第154
    條第2 項、第301 條第1 項分別定有明文。又事實之認定，
    應憑證據，如未能發現相當證據，或證據不足以證明，自不
    能以推測或擬制之方法，為裁判基礎；且認定不利於被告之
    事實須依積極證據，苟積極證據不足為不利於被告事實之認
    定時，即應為有利於被告之認定；另認定犯罪事實所憑之證
    據，雖不以直接證據為限，間接證據亦包括在內，然而無論
    直接證據或間接證據，其為訴訟上之證明，須於通常一般之
    人均不致有所懷疑，而得確信其為真實之程度者，始得據為
    有罪之認定，倘其證明尚未達到此一程度，而有合理之懷疑
    存在，無從使事實審法院得為有罪之確信時，即應由法院為
    諭知被告無罪之判決（最高法院40年臺上字第86號、30年上
    字第816 號、76年臺上字第4986號判例意旨參照）。而告訴
    人之告訴，係以使被告受刑事訴追為目的，是其陳述是否與
    事實相符，仍應調查其他證據以資審認；即告訴人之指訴係
    以使被告入罪為目的，故多作不利於被告之陳述，自不得以
    其指訴為被告犯罪之唯一證據，仍必須調查其他證據證明告
    訴人之指訴與事實相符，始可採為證據。再被害人之陳述如
    無瑕疵，且就其他方面調查又與事實相符，固足採為科刑之
    基礎，倘其陳述尚有瑕疵，則在未究明前，遽採為論罪科刑
    之依據，即難認適法（最高法院52年臺上字第1300號、61年
    臺上字第3099號判例意旨參照）。
四、聲請簡易判決處刑意旨認被告涉犯上開恐嚇罪行，無非係以
    告訴人丙○○、被害人甲○○以及證人朱新民、黃建隆、何
    彥芬等人於偵查中證述，為其主要論據。訊據被告固均坦承
    於上開時間、地點，與告訴人夫妻發生口角爭執，惟堅決否
    認曾恫稱「慢慢整死你，出社區就給你們好看」，辯稱當時
    下車質問告訴人夫妻為何四處指摘被告丁○○是黑道，被告
    乙○○則承認有對丙○○說「我看過光碟和判決書，妳是什
    麼樣的人，我很清楚，不要裝好人」，但絕無恐嚇行徑等語
    。經查：
    (一)有關被告二人與甲○○、丙○○夫妻於上開時間、地點
        ，發生口角爭執，被告並質問甲○○夫妻為何到處指稱
        丁○○係黑道之事實，業經被告坦承在卷，核與丙○○
        、甲○○之結證情節相符，自堪認定屬實。
    (二)丙○○、甲○○指稱被告恫稱「慢慢整死你，出社區就
        給你們好看」之情，固經證人朱新民、黃建龍、何彥芬
        於檢察官偵查中結證在卷，其中證人黃建龍、何彥芬並
        於本院調查中結證上情，惟此除為被告一再堅決否認外
        ，經查：
    １、證人蘇麗蓉於本院結證稱其到場時，雙方在黃建龍住家
        庭院爭執有無指摘被告丁○○是黑道這件事，事後被告
        丁○○打電話給黃建龍，其有在場聽到黃建龍在電話中
        表示有關丙○○被恐嚇之事，是丙○○在寫小說（96年
        4 月25日訊問筆錄第8 頁參照）。
    ２、證人蔡明山於本院結證其於案發當日下午6 時許，到黃
        建龍家中借廁所，當時有聽到被告二人提到丙○○要告
        他們恐嚇之事，但黃建龍當場表示沒有恐嚇之事，朱新
        民在場也沒有說話（同上筆錄第9 頁參照）。
    ３、證人李思瑩於本院結證稱其當天聽聞被告夫妻與丙○○
        夫妻吵架，所以前去黃建龍家中瞭解情形，有聽聞被告
        丁○○問黃建龍有無聽到丙○○夫妻被恐嚇，黃建龍當
        場說沒有，還說丙○○有問題，不要理會（同上筆錄第
        10頁參照）。
    ４、證人王瑞魯於本院結證稱其當時為社區主任委員，因為
        甲○○行文要求管理委員會提供案發當時之監視錄影光
        碟，其向黃建龍詢問當場有無聽到丙○○遭到恐嚇，黃
        建龍當時答稱沒有（同上筆錄第11頁參照）。
        綜合比對上開證人之證述，證人黃建龍曾於案發後向社
        區鄰居表示告訴人丙○○並未遭到被告恐嚇，則其上開
        證言之可憑信性，即屬有疑。且依證人黃建龍於本院之
        證述，當時係被告丁○○說「我手上有光碟，等妳出社
        區慢慢整死妳」（96年4 月25日訊問筆錄第5 頁參照）
        ，亦與丙○○、甲○○證稱上開「要整死妳」之恫嚇言
        語係被告乙○○所言之情不符，自不得作為不利被告認
        定之依憑。
    (三)本案經本院當庭二度勘驗扣案之監視錄影光碟，佐以96
        年7 月9 日親赴現場履勘比對，確有被告二人與告訴人
        夫妻站立在基隆市○○街67巷10號前道路之減速紅磚附
        近爭執之事實（監視器僅有影像，並無收錄聲音），此
        有卷附勘驗筆錄、現場照片可參，則被告辯稱爭執當時
        丙○○站在基隆市○○街67巷10號門口「人行道」上之
        說法，固無所據，惟依本院勘驗監視錄影光碟之結果，
        雙方發生口角爭執前，有一在場社區鄰居（經丙○○陳
        報本院，該鄰居係洪志聰）適駕車經過，停車與丙○○
        夫妻聊天，且於被告二人下車與丙○○夫妻爭執時在場
        見聞，嗣經本院依職權傳喚證人洪志聰到場，洪志聰證
        稱其當時目睹被告二人情緒激動指責告訴人夫妻，內容
        不太記得，沒有聽到被告說「慢慢整死你，出社區就給
        你們好看」這句話（96年6 月13日訊問筆錄參照），亦
        無從支持檢察官上開認定被告涉嫌之犯罪事實。且緊鄰
        被告二人、告訴人夫妻之社區鄰居洪志聰未曾聽聞被告
        說「慢慢整死你，出社區就給你們好看」，何以相距約
        10餘公尺之黃建龍、何彥芬、朱新民等人卻可清楚聞見
        ？此顯與經驗法則不符，亦難援引作為不利被告認定之
        依據。
五、此外，復查無其他積極證據足以證明被告二人有聲請簡易判
    決處刑意旨所指之共同恐嚇犯行，自無僅憑告訴人、被害人
    之片面指證，遽以認定被告有罪。綜上所陳，本院無從形成
    被告有罪之確信，本案尚有合理懷疑存在，因不能證明被告
    犯罪，依法自應諭知被告無罪之判決。
據上論斷，應依刑事訴訟法第452 條、第284 條之1 、第301 條
第1 項，判決如主文。
本案經檢察官戊○○到庭執行職務。
中　　華　　民　　國　　96　　年　　8 　　月　　15　　日
                  刑事第四庭法  官  楊皓清
以上正本證明與原本無異。
如不服本判決應於收受本判決後10日內向本院提出上訴書狀，其
未敘述上訴理由者，並得於提起上訴後10日內向本院補提理由書
狀（均須按他造當事人之人數附繕本。）「切勿逕送上級法院」
中　　華　　民　　國　　96　　年　　8 　　月　　15　　日
                            書記官  盧鏡合
